【裁判字號】    98,台上,1582
【裁判日期】    980326
【裁判案由】    搶奪
【裁判全文】
最高法院刑事判決            九十八年度台上字第一五八二號
上  訴  人  甲○○
            乙○○
上列上訴人等因搶奪案件，不服台灣高等法院中華民國九十七年
十二月十一日第二審關於搶奪部分之判決（九十七年度上訴字第
五五五二號，起訴案號：台灣板橋地方法院檢察署九十七年度偵
字第一二四一五、一四四八九號），提起上訴，本院判決如下：
    主  文
上訴駁回。
    理  由
按刑事訴訟法第三百七十七條規定，上訴於第三審法院，非以判
決違背法令為理由，不得為之。是提起第三審上訴，應以原判決
違背法令為理由，係屬法定要件。如果上訴理由書狀並未依據卷
內訴訟資料，具體指摘原判決不適用何種法則或如何適用不當，
或所指摘原判決違法情事，顯與法律規定得為第三審上訴理由之
違法情形，不相適合時，均應認其上訴為違背法律上之程式，予
以駁回。本件原判決以不服地方法院之第一審判決而上訴者，應
向管轄第二審之高等法院為之。而第二審上訴書狀應敘述具體理
由；第二審法院認為上訴書狀未敘述理由者，應以判決駁回之，
刑事訴訟法第三百六十一條第一項、第二項、第三百六十七條前
段分別定有明文。又倘已提出上訴理由，但所提非屬具體理由者
，則第二審法院應以上訴不合法律上之程式，判決駁回。而所謂
具體理由，必係依據卷內既有訴訟資料或提出新事證，指摘或表
明第一審判決有何採證認事、用法或量刑等足以影響判決本旨之
不當或違法，而構成應予撤銷之具體事由，始克當之。(一)、上訴
人甲○○就其搶奪部分提起第二審上訴，於上訴書狀中僅泛稱：
部分搶奪犯行非伊所為，而犯罪之情狀顯可憫恕，認科以法定最
低度刑仍嫌過重者，得酌量減輕其刑，刑法第五十九條定有明文
云云。惟第一審判決認定甲○○有如第一審判決事實欄所載之搶
奪犯行，業已說明其所依憑之證據及理由甚詳，甲○○並未具體
指摘第一審判決之認定有何違誤，亦未具體指摘其所為搶奪犯行
有何顯可憫恕之情形。(二)、上訴人乙○○提起第二審上訴，於上
訴書狀中僅泛稱：甲○○於警詢中遭警方刑求脅迫；犯罪地點係
警方要求伊承認；所謂之金飾贓物係屬陳梅玉所有，並非伊等搶
奪得來；被害人無法指證伊有為搶奪犯行云云。惟第一審認定上
訴人二人有如第一審判決事實欄所載之搶奪犯行，並未援引上訴
人二人於警詢中之供述為依據，且第一審判決認定乙○○有如第
一審判決事實欄所載之搶奪犯行，並已說明其所依憑之證據及理
由甚詳。又按諸第一審判決援引警員陳銘宣相關供述之內容，說
明警方前往如第一審判決附表所示之典當銀樓調查時，店家表示
相關金飾已經賣出而未查獲得相關金飾等（第一審判決第十頁第
一至三行）；另第一審依乙○○之聲請傳喚證人陳梅玉，而陳梅
玉並無正當理由而未到庭，且依卷內資料乙○○先後三天分至不
同銀樓典當金飾，而苟該等金飾確係陳梅玉交與乙○○前往典當
，衡情乙○○並無先後三天分至不同銀樓典當該等金飾之理，堪
認乙○○相關辯解各情不足採信（第一審判決第十頁第十四至二
十四行）。況縱乙○○持往典當之金飾係陳梅玉所有，亦不能即
為有利於乙○○之論斷，其於乙○○部分之判決結果並無影響。
上訴人二人均未敘述彼等提起第二審上訴之具體理由，因認彼等
上訴違背法定要件，而不經言詞辯論，逕以判決駁回上訴人二人
之第二審上訴，已詳敘憑以認定之理由。從形式上觀察，並無違
背法令之處。(一)、甲○○上訴意旨僅泛稱：原審未與伊最後陳述
之機會；被害人等均不能明確指認伊有參與搶奪犯行，原審未詳
予調查斟酌，於法有違云云。(二)、乙○○上訴意旨僅泛稱：原審
未傳喚伊出庭陳述上訴理由；原審未調查典當之金飾是否係屬陳
梅玉所有，於法有違等語。惟原審援引刑事訴訟法第三百七十二
條之規定，就本件不經言詞辯論而逕行判決，則其未給予上訴人
二人有陳述上訴理由或最後陳述之機會，所踐行之訴訟程序並無
違誤。此外上訴人二人上訴意旨對於原判決究竟如何違背法令，
並未依據卷內訴訟資料具體指及，本件上訴自屬違背法律上之程
式，應予駁回。
據上論結，應依刑事訴訟法第三百九十五條前段，判決如主文。
中    華    民    國  九十八  年    三    月  二十六  日
                      最高法院刑事第一庭
                          審判長法官  董  明  霈
                                法官  林  茂  雄
                                法官  張  祺  祥
                                法官  賴  忠  星
                                法官  林  秀  夫
      本件正本證明與原本無異
                                      書  記  官
中    華    民    國  九十八  年    四    月    二    日
                                                      Ｅ


司法院資訊處製作；財團法人民間司法改革基金會備份。
